臺灣高雄地方法院刑事判決　　　　　　　　　　　　　九十年度易字第二七九號
　　公　訴　人　臺灣高雄地方法院檢察署檢察官
　　被　　　告　甲○○
右列被告因恐嚇案件，經檢察官不起訴處分後，復經台灣高等法院高雄分院檢察署九
十年七月六日以高分檢聰謙字第○五八五○號函命令起訴（九十年偵續字第一六八號
），本院判決如左︰
    主    文
甲○○以加害生命、身體之事，恐嚇他人，致生危害於安全，處拘役參拾日，如易科
罰金，以參佰元折算壹日。
    事    實
一、爰甲○○於民國八十九年五月間，受友人林正輝之託為之代售廠牌︰三菱、型式
    ︰ＥＣＬＩＰＥＧＳ一九九、出廠日期︰一九九一年八月、排氣量︰一九九七Ｃ
    ﹒Ｃ﹒、車號︰ＵＭ—一六三七號之自小客車，甲○○再透過友人陳嘉玲進而與
    丙○○洽談購車事宜，並以新台幣三十萬元之價款談妥後，丙○○陸續付清價款
    ，惟甲○○先拖延辦理過戶，復又未按約定交付自小客車及車輛行照，致生嫌隙
    ，嗣經甲○○交付後，豈料前開自小客車上之音響已遭拔除，經送請修車廠即發
    現引擎外殼生銹，且有多處焊燒痕跡，及板金有敲平之痕，疑似肇事車輛，且經
    使用後車體有不正現象，且引擎又會漏油，遂認該台自小客車之價值並不值三十
    萬元，而認遭甲○○、陳嘉玲二人詐騙，丙○○與甲○○多次洽談，因甲○○拒
    不退款亦不處理，二人旋生嫌隙，而於八十九年八月間之某日，丙○○請友人乙○○、蘇明輝等人一同至甲○○所開設之洗衣店前談論前開車輛事宜，因丙○○
    表示要提出告訴，甲○○即以兇惡並帶有恐嚇語氣說︰伊有認識警察及黑道，要
    丙○○小心一點，使丙○○心生畏懼，致生危害於安全。
二、案經蕭立訴請台灣高雄地方法院檢察署檢察官偵查後，為不起訴處分，嗣經提起
    再議，經台灣高等法院高雄分院檢察署偵查終結，認應提起公訴，命令起訴。
    理    由
一、訊據被告甲○○雖坦承與告訴人丙○○間因代友人林正輝出售前開自小客車而生
    爭端之情不諱，惟矢口否認有何前開恐嚇犯行，辯稱︰伊僅向告訴人及告訴人之
    友人表示去找車主處理，伊並未恐嚇告訴人云云。
二、經查︰
  （一）右揭被告與告訴人因購車而引發糾紛，經告訴人多次前往被告所開設之洗衣
        店理論，被告進而出言恐嚇等情，業據告訴人於指述：因伊與被告有購車糾
        紛，於八十九年七月底八月初時，伊到被告所開之洗衣店找被告談車子事情
        ，被告即在店外，向伊表示有認識警察及黑道，叫伊要小心一點，且還揮拳
        作勢要打伊，但並未打到伊，因伊很害怕就聽從朋友之建議，將向被告所購
        之自小客車過戶至朋友弟弟蘇明峰之名下，就由友人為伊處理車子問題等語
        甚詳（見本院九十年十月三十日訊問筆錄），復有證人即陪同告訴人一同找
        被告談論車子糾紛之乙○○於檢察官偵查中證稱：八十九年八月間之某日，
        伊與告訴人要去上班，但告訴人稱要找被告，故二人一同過去找被告談車子
        的事情，當時被告有握拳頭並稱認識黑、白二道朋友要告訴人小心點等語甚
        詳（見偵查卷第三十三頁背面訊問筆錄）。另有汽車相片八幀及車號ＵＭ—
        一六七三號自小客車行照、華南產物保險股份有限公司強制汽車責任保險費
        收據、保險卡各一紙附卷可憑，堪認告與告訴人間確有購車之糾紛事宜，且
        告訴人前往被告所開之洗衣店係堪信被告確有上揭犯行無訛。並查，被告向
        告訴人恫稱：伊認識警察及黑道朋友，要告訴人小心一點等語，雖乃以加害
        生命、身體之事恐嚇告訴人，並有握拳之舉動，使告訴人受有傷害生命、身
        體之恐懼，是被告前開言、行之舉，實係以加害生命、財產之事恐嚇告訴人
        。
  （二）雖證人乙○○於本院審理時到庭證稱：因告訴人與被告有購車糾紛，伊陪同
        告訴人找被告談論僅有一次，正確時間伊不記得，當時是去被告所開設之洗
        衣店門前廣場談的，剛開始大家都還好好講，後來，雙方都有火氣且都很大
        聲，被告當時講是否有講恐嚇的話，詳細內容伊已不記得，但伊記得被告有
        跟告訴人講要小心一點，另被告有無舉手握拳做出要打人之舉動，伊也不記
        得，但伊在檢察官偵查中所述均係實在等語（見本院九十一年三月二十七日
        審理筆錄），是證人乙○○雖就被告恐嚇之言、行事後於本院審理時雖大部
        分均不復記憶，僅記得部分片段與內容，尚不影響其證詞之可信度。另證人
        即蘇明輝、蔡文旭雖均坦承曾陪同告訴人前往被告之洗衣店找被告談論購車
        之事宜，惟均稱未聽聞被告有何恐嚇之言行，惟告訴人曾多次前往被告店內
        談論所購得車輛之問題，且所陪同之人均有不同，且證人對於前往之時間均
      無法確定，即被告對告訴人為恐嚇之言行之際，證人蘇明輝、蔡文旭二人是
        否確實在場即不無疑義，尚難依證人蘇明輝、蔡文旭二人所述遽為有利於被
        告之認定。又告訴人並指稱，被告曾有數次恐嚇言行，除前開之恐嚇情形外
        ，距離前次恐嚇數天後，伊與友人乙○○再前往被告之洗衣店談車子事情，
        被告當時則恐嚇伊稱：知道伊住何處，及在何處上班，會找打棒球的朋友要
        伊好看，並稱伊上小夜班回家時路上要伊小心一點等語，惟查，證人乙○○
        證稱：伊陪同告訴人至被告店裡談論車子事情僅有一次，伊並沒有聽到被告
        表示知道告訴人之下班時間，要告訴人小心點之恐嚇言行，是尚難僅憑告訴
        人之指述即為被告有連續恐嚇之認定，均附此說明。
  （三）綜上所述，被告前開所辯，顯係事後卸責之詞，並不足採，本件事證明確，
        其犯行洵堪認定。
二、核被告以認識警察及黑道朋友，要告訴人小心一點及以手握拳之舉，此加害生命
    、身體之事恐嚇告訴人，使告訴人心生恐懼致生危害於安全，係犯刑法第三百零
    五條之恐嚇危害安全罪。爰審酌被告之素行良好，及因與告訴人間有購車糾紛所
    引起之犯罪動機、目的、手段、所生危害及犯罪後雖否認犯行，惟在庭態度良好
    等一切情狀，量處如主文所示之刑，以為懲儆，又被告行為後，刑法第四十一條
    業經修正，並於九十年一月十日經總統公布施行，原條文修正為：「犯最重本刑
    為五年以下有期徒刑之刑之罪，而受六個月以下有期徒刑或拘役之宣告，因身體
    、教育、職業、家庭之關係或其他正當事由，執行顯有困難者，得以一元以上三
    元以下折算一日，易科罰金。但確因不執行所宣告之刑，難收矯正之效，或難以
    維持法秩序者，不在此限。」並改列為第一項，此修正對被告並無不利，自應適
    用裁判時即修正後之新法，並諭知易科罰金之折算標準。
據上論斷，應依刑事訴訟法第二百九十九條第一項前段，刑法第二條第一項前段、第
三百零五條、第四十一條第一項，罰金罰鍰提高標準條例第一條前段、第二條，判決
如主文。
中      華      民      國    九十一    年      四      月    十二    日
                        臺灣高雄地方法院刑事第四庭
                            法    官   程克琳
右正本證明與原本無異。
如不服本判決，應於判決送達後十日內，向本院提出上訴狀。
                            書 記 官    梁瑜玲
中     華      民      國    九十一    年      四      月    十二    日
【附錄本案論罪科刑法條】
刑法第三百零五條：
以加害生命、身體、自由、名譽、財產之事恐嚇他人，致生危害於安全者，處二年以
下有期徒刑、拘役或三百元以下罰金。
